臺灣高等法院臺中分院刑事裁定
110年度毒抗字第813號

抗  告  人  
即  被  告    羅信一


上列抗告人因聲請觀察勒戒處分案件，不服臺灣南投地方法院中
華民國110年5月25日110年度毒聲字第159號裁定（聲請案號：臺
灣南投地方檢察署110年度聲觀字第128號、110年度撤緩毒偵字
第11號），提起抗告，本院裁定如下：
    主  文
抗告駁回。
    理  由
一、抗告意旨略以：抗告人即被告甲○○（下稱被告）因毒品危害
    防制條例案件，經臺灣南投地方法院（下稱原審法院）裁定
    需送勒戒處所觀察勒戒，本應謹遵接受處置，惟因身體狀況
    特殊，如強行進入勒戒處所恐造成諸多困擾，因為大小便無
    法控制，連基本忍耐都難以作到，醫院證明因疫情不便容後
    補呈，請求撤銷原裁定云云。
二、按「犯第10條之罪者，檢察官應聲請法院裁定，或少年法院
    （地方法院少年法庭）應先裁定，令被告或少年入勒戒處所
    觀察、勒戒，其期間不得逾2月。」、「觀察、勒戒後，檢
    察官或少年法院（地方法院少年法庭）依據勒戒處所之陳報
    ，認受觀察、勒戒人無繼續施用毒品傾向者，應即釋放，並
    為不起訴之處分或不付審理之裁定；認受觀察、勒戒人有繼
    續施用毒品傾向者，檢察官應聲請法院裁定或由少年法院（
    地方法院少年法庭）裁定令入戒治處所強制戒治，其期間為
    6個月以上，至無繼續強制戒治之必要為止。但最長不得逾1
    年。」、「依前項規定為觀察、勒戒或強制戒治執行完畢釋
    放後，3年後再犯第10條之罪者，適用前2項之規定。」毒品
    危害防制條例第20條第1項、第2項、第3項定有明文。而所
    謂「3年後再犯」，只要本次再犯（不論修正施行前、後）
    距最近1次觀察、勒戒或強制戒治執行完畢釋放，已逾3 年
    者，即該當之，不因其間有無犯第10條之罪經起訴、判刑或
    執行而受影響（最高法院109年度台上字第3826號判決意旨
    參照）。次按毒品危害防制條例第20條第3項、第23條第2 
    項於民國109年1月15日修正公布，且新增第35條之1過渡規 
    定，並均於109年7月15日施行，則按修正後毒品危害防制條
    例第35條之1第1款及第2 款前段規定，施行前犯第10條之罪
    之案件，於施行後，偵查中，由檢察官依修正後規定處理；
　　審判中，由法院或少年法院（地方法院少年法庭）依修正後
　　規定處理。是犯第10條之罪者，不論係修正前後，均應依新
    法規定處理。再按毒品危害防制條例第24條亦已於109年1 
    月15日修正公布，修正後第24條第2項規定「前項緩起訴處
    分（即附命完成戒瘾治療之緩起訴處分），經撤銷者，檢察
    官應繼續偵查或起訴」，係為貫徹新修正毒品危害防制條例
    將施用毒品者視為病患，為使其獲得有利於戒除毒品適當處
    遇所為修正意旨，自與修正前毒品危害防制條例第24條第2
    項所指 「依法追訴」尚屬有間，參酌該條修正精神及立法
    理由：「緩起訴處分是利用『機構外』之處遇，協助施用毒品
    者戒除毒癮，為達成戒除毒癮之目的，於撤銷緩起訴處分後
    ，宜由檢察官依法繼續偵查或起訴，亦即仍有現行條文第20
    條觀察、勒戒及強制戒治制度之適用，俾利以 『機構内』之
    處遇方式協助其戒除毒癮，亦得為不同條件或期限之緩起訴
    處分」等語，是依據前揭說明，被告於緩起訴期間未完成戒
    癮治療，該附命戒癮治療緩起訴處分經撤銷，應即回復為緩
    起訴處分前之狀態，由檢察官依法繼續偵查或起訴，亦即仍
    有現行條文第20條觀察、勒戒及強制戒治制度之適用。
三、經查：
  ㈠被告基於施用第二級毒品甲基安非他命之犯意，於108年11月
    11、12日下午某時許，在南投縣○○鄉○○村○○巷00號住處内，
    以將甲基安非他命置入玻璃球吸食器内，再點火燒烤吸食煙
    霧方式，施用第二級毒品甲基安非他命1次。復基於施用第
    一級毒品海洛因之犯意，於同年月13、14日上午7時至8時許
    ，在前開住處内，以將海洛因摻入香菸内，再點火吸食所產
    生煙霧方式，施用第一級毒品海洛因1次。被告上開分別施
    用第一級毒品海洛因、第二級毒品甲基安非他命各1次之犯
    行，業據其於偵查中坦承不諱，且經警採集其尿液送檢，確
    呈可待因、嗎啡、安非他命及甲基安非他命陽性反應等情，
    有臺灣臺中地方檢察署鑑定許可書、南投縣政府警察局集集
    分局偵查隊委託鑑驗尿液與真實姓名對照表、中山醫學大學
    附設醫院檢驗科藥物檢測中心於108年12月6日出具之實驗編
    號0000000號尿液檢驗報告各1份在卷可稽（見警卷第1、23
    、24頁）。是被告分別施用第一、二級毒品各1次之犯行，
    堪以認定。
  ㈡被告上開分別施用第一、二級毒品各1次之犯行 ，前經臺灣
    南投地方檢察署（下稱南投地檢署）檢察官以109年度毒偵
    字第33號為緩起訴處分確定，緩起訴期間自109年6月12日至
    111年6月11日止，惟被告於上開緩起訴期間内，復因違反毒
    品危害防制條例案件，經南投地檢署檢察官於109年12月23
    日以109年度撤緩字第158號撤銷上開緩起訴處分確定等情，
    有前述緩起訴處分書、撤銷缓起訴處分書、送達證書及臺灣
    高等法院被告前案紀錄表在卷足憑，是被告前開附命戒癮治
    療之緩起訴處分既經撤銷，且並未完成附命緩起訴之戒癮治
    療，自應回復為緩起訴處分前之狀態，由檢察官依法繼續偵
    查或起訴，亦即仍有現行條文第20條觀察、勒戒及強制戒治
    制度之適用。查被告前於102年間因施用第二級毒品案件，
    經原審法院以102年度毒聲字第80號裁定送勒戒處所施以觀
    察、勒戒處分，其於104年8月24日入所施以觀察、勒戒後，
    因有繼續施用毒品傾向，經原審法院於104年10月21日以104
    年度毒聲字第123號裁定令其入戒治處所施以強制戒治後，
    因認無繼續強制戒治之必要，嗣於105年7月6日釋放出所，
    至105年10月20日縮刑期滿，並由南投地檢署檢察官以105年
    度戒毒偵字第9號為不起訴處分確定等情，有臺灣高等法院
    被告前案紀錄表1份在卷可稽。被告本次係於108年11月11、
    12日下午某時許施用第二級毒品，及於108年11月13、14日
    上午7時至8時許施用第一級毒品，距其最近一次因施用毒品
    經依法強制戒治執行完畢之日已逾3年，依據上開說明，原
    審因檢察官之聲請，認被告確有施用第一級、第二級毒品之
    行為，而依毒品危害防制條例第20條第3 項、第1項規定，
    裁定被告應送勒戒處所觀察、勒戒，其期間不得逾2月，經
    核其認事用法，並無違誤。至於抗告意旨所述因身體狀況不
    適合觀察勒戒乙節，經核被告並未提出任何診斷證明以實其
    說，自非法院是否應裁定令被告入勒戒處所觀察、勒戒所得
    審酌之事項。
四、綜上所述，原審法院依檢察官之聲請，裁定將被告送勒戒處
    所施以觀察、勒戒，經核於法並無不合。被告以上開情詞提
    起抗告，指摘原裁定不當，其抗告為無理由，應予駁回。　
據上論斷，應依刑事訴訟法第412條，裁定如主文。
中　　華　　民　　國　　110 　年　　6 　　月　　30　　日
              刑事第十一庭　審判長法　官　張意聰
                                  法　官　周瑞芬
                                  法　官　陳慧珊
以上正本證明與原本無異。
不得再抗告。
                                  書記官  李淑芬
　　　　　　　　　　　　　　　　　
中　　華　　民　　國　　110 　年　　7 　　月　　1 　　日